臺灣高雄地方法院刑事判決　　　　　　　94年度訴字第1065號
公　訴　人　臺灣高雄地方法院檢察署檢察官
被　　　告　乙○○　男　30歲.
上列被告因違反毒品危害防制條例案件，經檢察官提起公訴（94
年度毒偵字第463 號），嗣因被告就被訴事實為有罪之陳述，經
本院告知簡式審判程序意旨，並聽取公訴人及被告之意見後，本
院合議庭裁定由受命法官獨任依簡式審判程序審理，判決如下：
    主  文
乙○○施用第一級毒品，累犯，處有期徒刑壹年貳月，扣案之第
一級毒品海洛因貳包（淨重零點壹公克、內含極微量第一級毒品
海洛因殘留而無法析離之空包裝重零點參陸公克），均沒收銷燬
之。
    事  實
一、乙○○曾因違反槍砲彈藥刀械管制條例案件，經本院於民國
    90年11月30日以90年度易字第4191號刑事判決判處有期徒刑
    3 月，嗣告確定，復因違反毒品危害防制條例案件，經本院
    於91年7 月5日 以91年度訴字第1201號刑事判決判處有期徒
    刑9 月，嗣告確定，其後，本院就上開2 罪定應執行刑11月
    ，於92年9 月13日因縮短刑期期滿執行完畢，復因施用毒品
    違反毒品危害防制條例案件，經本院於93年12月15日以93年
    度訴字第2890號刑事判決判處有期徒刑1 年，於94年1 月26
    日因撤回上訴而確定。並曾於87年間，因施用毒品案件，經
    臺灣高雄地方法院檢察署檢察官聲請本院以87年度毒聲字第
    3546號刑事裁定送臺灣高雄看守所附設勒戒處所觀察、勒戒
    執行完畢後，認有繼續施用毒品傾向，再由臺灣高雄地方法
    院檢察署檢察官聲請本院以87年度毒聲字第4324號刑事裁定
    令入戒治處所施以強制戒治1 年，後因強制戒治執行已滿3
    月，戒治處所認無繼續戒治之必要，臺灣高雄地方法院檢察
    署檢察官乃聲請本院以88年度毒聲字第3465號刑事裁定停止
    戒治，所餘戒治期間，付保護管束，嗣因乙○○於付保護管
    束期間，違反保護管束應遵守事項情節重大，臺灣高雄地方
    法院檢察署檢察官乃聲請本院以88年度毒聲字第6032號刑事
    裁定撤銷停止戒治，令入戒治處所施以強制戒治，於89年2
    月21日強制戒治期滿執行完畢而被釋放，由臺灣高雄地方法
    院檢察署檢察官於89年9 月22日以89年度戒毒偵字第987 號
    為不起訴之處分，於89年9 月26日公告生效而確定；又於90
    年間，因施用毒品案件，經臺灣高雄地方法院檢察署檢察官
    聲請本院以90年度毒聲字第7648號刑事裁定令入戒治處所施
    以強制戒治1 年，後因強制戒治執行已滿3 月，戒治處所認
    無繼續戒治之必要，臺灣高雄地方法院檢察署檢察官乃聲請
    本院以91年度毒聲字第5530號刑事裁定停止戒治，所餘戒治
    期間，付保護管束，並於92年3 月6 日因保護管束期滿未經
    撤銷，視為強制戒治期滿執行完畢。
二、詎猶不知悔改，明知海洛因係毒品危害防制條例第2 條第2
    項第1 款所明定之第一級毒品，不得施用、持有，仍於強制
    戒治期滿執行完畢後5 年內，基於施用第一級毒品海洛因之
    犯意，於94年1 月7 日7 時許，在高雄縣岡山鎮○○○路81
    巷16號住處2 樓房間內，以將第一級毒品海洛因置入注射針
    筒內，再以注射針筒注射進入人體之方式，施用第一級毒品
    海洛因1 次。嗣於94年1 月7 日上午12時25分許，經警在高
    雄縣岡山鎮○○路52巷13號附近，發現乙○○行跡可疑而上
    前盤查，先於乙○○身旁發現乙○○所有供其施用之第一級
    毒品海洛因1 包，嗣又於乙○○所著長褲右褲腳捲起處，查
    獲乙○○所有供其施用之第一級毒品海洛因1 包（2 包共計
    淨重0.1 公克、內含極微量第一級毒品海洛因殘留而無法析
    離之空包裝重0.36公克），而查悉上情。
三、案經高雄縣政府警察局岡山分局報請臺灣高雄地方法院檢察
    署檢察官偵查起訴。
    理  由
一、按除被告所犯為死刑、無期徒刑、最輕本刑為3 年以上有期
    徒刑之罪或高等法院管轄第一審案件者外，於法院行準備程
    序進行中，被告先就被訴事實為有罪之陳述時，審判長得告
    知被告簡式審判程序之旨，並聽取當事人、代理人、辯護人
    及輔佐人之意見後，裁定進行簡式審判程序；且受命法官行
    準備程序，與法院或審判長有同一之權限；又簡式審判程序
    之證據調查，不受刑事訴訟法第159 條第1 項、第161 條之
    2 、第161 條之3 、第163 條之1 及第164 條至第170 條規
    定之限制，刑事訴訟法第273 條之1 第1 項、第279 條第2
    項前段、第273 條之2 分別定有明文。查被告乙○○所為係
    犯死刑、無期徒刑、最輕本刑為3 年以上有期徒刑以外之罪
    ，其於準備程序中就前開被訴事實為有罪之陳述，經受命法
    官告知簡式審判程序之旨，並聽取公訴人、被告之意見後，
    本院認為適宜由受命法官獨任進行簡式審判程序，依刑事訴
    訟法第273 條之1 第1 項規定，裁定由受命法官獨任進行審
    判程序，合先敘明。
二、訊據被告對於右揭事實供認不諱，而被告於右揭時、地為警
    查獲後，經警於94年1 月7 日15時20分許，採集其尿液送請
    高雄縣政府衛生局以免疫學分析法及TOXI-LAB（化學層析）
    方法檢驗結果，確呈嗎啡陽性反應，有高雄縣政府警察局岡
    山分局前峰派出所毒品案件嫌犯尿液採證檢驗對照表、高雄
    縣政府衛生局94年1 月14日94煙檢字第0074號煙毒尿液檢驗
    成績書影本各1 份在卷足據（參見偵查卷第26頁、第27頁）
    。而上開扣案之白粉2 包，經臺灣高雄地方法院檢察署送請
    法務部調查局鑑定結果，確含第一級毒品海洛因成分，淨重
    0.1 公克、空包裝重0.36公克，有法務部調查局94年3 月16
    日調科壹字第2200106 號鑑定通知書1 紙附卷可按（參見偵
    查卷第33頁）。按海洛因係由嗎啡經化學合成之半人工合成
    品，其藥（毒）性倍於嗎啡，其施打或吸食後經人體代謝作
    用而分解成藥（毒）性較低之嗎啡，而於尿液中被檢測出，
    故吸食或施打海洛因或嗎啡在尿液中均以嗎啡形態被檢驗出
    ；又投與海洛因後，迅速水解成6-monoacetyl morphine ，
    轉變成嗎啡，再循嗎啡之代謝途徑，排出體外，百分之80以
    上，於投與24小時內自尿液中排出，因此，採尿化驗應於投
    與後24小時內進行為宜，分別業經憲兵司令部80年3 月25日
    鑑驗字第0999號、行政院衛生署藥物食品檢驗局81年5 月
    9 日藥檢壹字第006431號函釋在案，此為本院職務上已知
    之事實。本件被告供認於右揭時地施用第一級毒品海洛因1
    次，嗣經警於94年1 月7 日15時20分許，亦即被告施用第一
    級毒品海洛因24小時內，採集其尿液送請高雄縣政府衛生局
    以上開方法檢驗結果，其尿液確呈嗎啡陽性反應，且上開扣
    案物品，經送法務部調查局鑑驗結果，確為第一級毒品海洛
    因，已如前述，足認被告上開自白，應與事實相符，應堪採
    信。次查，被告曾於87年間，因施用毒品案件，經臺灣高雄
    地方法院檢察署檢察官聲請本院以87年度毒聲字第3546號刑
    事裁定送臺灣高雄看守所附設勒戒處所觀察、勒戒執行完畢
    後，認有繼續施用毒品傾向，再由臺灣高雄地方法院檢察署
    檢察官聲請本院以87年度毒聲字第4324號刑事裁定令入戒治
    處所施以強制戒治1 年，後因強制戒治執行已滿3 月，戒治
    處所認無繼續戒治之必要，臺灣高雄地方法院檢察署檢察官
    乃聲請本院以88年度毒聲字第3465號刑事裁定停止戒治，所
    餘戒治期間，付保護管束，嗣因乙○○於付保護管束期間，
    違反保護管束應遵守事項情節重大，臺灣高雄地方法院檢察
    署檢察官乃聲請本院以88年度毒聲字第6032號刑事裁定撤銷
    停止戒治，令入戒治處所施以強制戒治，於89年2 月21日強
    制戒治期滿執行完畢而被釋放，由臺灣高雄地方法院檢察署
    檢察官於89年9 月22日以89年度戒毒偵字第987 號為不起訴
    之處分，於89年9 月26日公告生效而確定；又於90年間，因
    施用毒品案件，經臺灣高雄地方法院檢察署檢察官聲請本院
    以90年度毒聲字第7648號刑事裁定令入戒治處所施以強制戒
    治1 年，後因強制戒治執行已滿3 月，戒治處所認無繼續戒
    治之必要，臺灣高雄地方法院檢察署檢察官乃聲請本院以91
    年度毒聲字第5530號刑事裁定停止戒治，所餘戒治期間，付
    保護管束，並於92年3 月6 日因保護管束期滿未經撤銷，視
    為強制戒治期滿執行完畢，有上開不起訴處分書影本、臺灣
    高等法院被告全國前案紀錄表各1 份附卷可按。本件事證明
    確，被告犯行，洵堪認定。
三、查海洛因係毒品危害防制條例第2 條第2 項第1 款所明定之
    第一級毒品，不得施用、持有。次按，犯毒品危害防制條例
    第10條施用第一級、第二級毒品之罪者，檢察官應聲請法院
    裁定，令被告入勒戒處所觀察、勒戒，經觀察、勒戒後，檢
    察官依據勒戒處所之陳報，認受觀察、勒戒人無繼續施用毒
    品傾向者，應即釋放，並為不起訴之處分；認受觀察、勒戒
    人有繼續施用毒品傾向者，檢察官應聲請法院裁定令入戒治
    處所強制戒治，其期間為6 個月以上，至無繼續強制戒治之
    必要為止，但最長不得逾1 年，強制戒治期滿，應即釋放，
    由檢察官為不起訴之處分；觀察、勒戒或強制戒治執行完畢
    釋放後，5 年內再犯第10條之罪者，應依一般刑事訴訟程序
    予以起訴論罪科刑，此觀諸毒品危害防制條例第20條第1項
    、第2 項、第23條第1 項、第2 項規定自明。本件被告既曾
    因施用毒品案件，經法院以裁定送勒戒處所觀察、勒戒執行
    完畢後，認有繼續施用毒品傾向，再由法院以裁定令入戒治
    處所施以強制戒治1 年，後因強制戒治執行已滿3 月，戒治
    處所認無繼續戒治之必要，又經法院裁定停止戒治，所餘戒
    治期間，付保護管束，嗣因其於付保護管束期間，違反保護
    管束應遵守事項情節重大，復經法院裁定撤銷停止戒治，令
    入戒治處所施以強制戒治，並因強制戒治期滿執行完畢而被
    釋放，其後，復因施用毒品案件，經法院以裁定令入戒治處
    所施以強制戒治1 年，後因強制戒治執行已滿3 月，戒治處
    所認無繼續戒治之必要，又經法院裁定停止戒治，所餘戒治
    期間，付保護管束，並因保護管束期滿未經撤銷，視為強制
    戒治期滿執行完畢，其於強制戒治期滿執行完畢後5 年內再
    犯本件施用第一級毒品案件，依前述規定自應予以起訴論罪
    科刑。核被告所為，係犯毒品危害防制條例第10條第1 項之
    施用第一級毒品罪。其施用第一級毒品海洛因前後，持有第
    一級毒品海洛因之低度行為，為其施用第一級毒品海洛因之
    高度行為所吸收，不另論其持有第一級毒品罪。被告曾因違
    反槍砲彈藥刀械管制條例案件，經本院於90年11月30日以90
    年度易字第4191號刑事判決判處有期徒刑3 月，嗣告確定，
    復因違反毒品危害防制條例案件，經本院於91年7 月5 日以
    91年度訴字第1201號刑事判決判處有期徒刑9 月，嗣告確定
    ，其後，本院就上開2 罪定應執行刑11月，於92年9 月13日
    因縮短刑期期滿執行完畢乙節，有臺灣高等法院被告全國前
    案紀錄表1 份在卷可憑，其於5 年之內再犯上開有期徒刑以
    上之罪，為累犯，應依刑法第47條規定加重其刑。爰審酌被
    告曾因施用毒品案件，經法院裁定送勒戒處所觀察、勒戒1
    次及裁定令入戒治處所施以強制戒治2 次，且於93年12月15
    日甫因施用毒品違反毒品危害防制條例案件，經本院判處有
    期徒刑1 年，並於94年1 月26日確定，此有臺灣高等法院被
    告全國前案紀錄表1 份在卷足據，仍未戒除毒癮，復犯本件
    施用第一級毒品之犯行，顯見其無悔改之意，意志不堅，惟
    念其施用第一級毒品乃自戕一己之身體健康，尚未害及他人
    ，犯罪後坦承犯行，態度良好等一切情狀，量處如主文所示
    之刑，並定其應執行之刑。
四、扣案之白粉2 包，為被告所有供其施用之物，業據被告於本
    院審判中供認不諱，而其內盛裝者，均含第一級毒品海洛因
    成分，淨重0.1 公克，有法務部調查局上開鑑定通知書1 紙
    附卷可參（參見偵查卷第33頁），為第一級毒品海洛因，應
    依毒品危害防制條例第18條第1 項前段之規定，不問屬於犯
    人與否，均宣告沒收銷燬之；盛裝上開扣案白粉2 包之空包
    裝袋（重0.36公克），雖經法務部調查局就之與其所盛裝之
    第一級毒品海洛因分別鑑析其重量，有法務部調查局前開鑑
    定通知書一紙在卷可憑，惟因法務部調查局一般係以傾倒之
    方式，將包裝袋內之第一級毒品海洛因倒出而與包裝袋分離
    而稱重，必要時，輔以刮杓刮取袋內粉末，然無論依何種方
    式分離，包裝袋內均有極微量之第一級毒品海洛因殘留，業
    經法務部調查局93年3 月19日調科壹字第09300113060 號函
    釋在案，此為本院職務上已知之事實，足認前開空包裝袋（
    重0.36公克），內含極微量第一級毒品海洛因殘留而無法析
    離，應整體視為查獲之第一級毒品海洛因，依毒品危害防制
    條例第18條第1 項前段之規定，不問屬於犯人與否，均宣告
    沒收銷燬之。
據上論斷，應依刑事訴訟法第273 條之1 第1 項、第299 條第1
項前段，毒品危害防制條例第10條第1 項、第18條第1 項前段，
刑法第11條、第47條，判決如主文。
本案經檢察官甲○○到庭執行職務。
中　　華　　民　　國　　94　　年　　4 　　月　　29　　日
                      刑事第十二庭    法  官  伍逸康
以上正本證明與原本無異。
如不服本判決，應於收受送達後10日內向本院提出上訴書狀。
（須附繕本）
中　　華　　民　　國　　94　　年　　5 　　月　　4　　日
　　　　　　　　　　　　　 　　       書記官  蘇  豫
附錄本案論罪科刑法條全文：
毒品危害防制條例第10條
施用第一級毒品者，處6月以上5年以下有期徒刑。
施用第二級毒品者，處3年以下有期徒刑。
